臺灣新北地方法院民事判決
110年度訴字第2448號
原      告  申邦環保實業有限公司

法定代理人  楊中大
訴訟代理人  吳文琳律師
            崔瀞文律師
被      告  新北市五股區公所

法定代理人  洪崇璉
訴訟代理人  林德崑
            康惠翔
            羅永在
上列當事人間請求給付工程款事件，經本院於民國111年6月7日
言詞辯論終結，判決如下：
    主      文
被告應給付原告新臺幣捌拾參萬參仟柒佰參拾肆元，及自民國一
一○年十月一日起至清償日止，按年息百分之五計算之利息。
原告其餘之訴駁回。
訴訟費用由被告負擔八分之五，餘由原告負擔。
本判決第一項於原告以新臺幣貳拾柒萬捌仟元為被告供擔保後，
得假執行。但被告如以新臺幣捌拾參萬參仟柒佰參拾肆元為原告
預供擔保，得免為假執行。
原告其餘假執行之聲請駁回。
    事實及理由
壹、事實方面
一、原告主張：
　㈠原告於民國107年12月25日經投標程序得標，承攬被告「108
    年度五股區雨水下水道、水利溝渠暨其他排水清疏整理工程
    」（下稱系爭工程），並簽訂「108年度五股區雨水下水道
    、水利溝渠暨其他排水清疏整理工程契約書」（下稱系爭契
    約），系爭契約屬年度開口合約，採逐件交辦，履約期間自
    108年1月1日開工，至最後分案通知期限108年12月31日或預
    算用罄止。系爭工程主要係維護新北市五股區雨水下水道、
    水利溝渠及其他排水，如新北市五股區雨水下水道相關設施
    有維護必要，被告即向原告交辦派工單，並載明開工日及工
    期等資訊。嗣被告於108年5月29日違約，就系爭工程另行公
    開招標，並於108年6月4日決標予青嶼環保工程有限公司，
    兩造於108年8月22日合意終止系爭契約，並在108年9月23日
    驗收結算工程款。是以，原告於系爭工程依被告交付之派工
    單，已完成而得請領之工程款共計為新臺幣（下同）1,233,
    378元，惟被告僅同意給付原告705,958元工程款。
　㈡依系爭契約第3條規定：「本契約價金之給付，依本條之附件
    規定辦理」及系爭契約第3條附件：「二、依實際施作或供
    應之項目及數量結算，以本契約所列履約標的項目及單價，
    依完成履約實際供應之項目及數量給付」，可知系爭工程係
    按實作實算方式給付工程款。再者，依被告交付原告之派工
    單，已完成得請領之工程款共計為1,233,378元，被告雖同
    意給付其中705,958元工程款，並稱已辦理提存云云，惟原
    告實際上並未收到相關資料，亦無從領取。
　㈢依系爭契約第10條第3項第3款規定：「監造單位職權如下：…
    (三)乙方（即原告）所提之施工計畫、施工詳圖、品質計畫
    及預定進度表等之審核及管制」及第4項規定：「乙方（即
    原告）依本契約提送甲方（即被告）一切之申請、報告、請
    款及請示事項，除另有約定外，均須送經監造單位核轉…」
    ，可知系爭工程各派單完工後，原告即將完工資料（含數量
    明細表）送監造單位和建工程顧問股份有限公司（下稱和建
    公司）審查，是原告提出之原證4明細表即依和建公司審查
    核可之完工資料為製作，惟原告公司廠房於108年7月30日發
    火災，全數資料付之一炬，然上開資料原告均有提供予被告
    ，依政府採購法第107條及政府採購法施行細則第112條之2
    規定，被告對上開資料有保存義務，應命被告提出上開資料
    。且被告於派工單上刪除告示牌、警告設施、卡車等項目，
    只留下完成數量之情，其刪除顯無理由。
　㈣履約保證金部分，因兩造於108年8月22日合意終止系爭契約
    ，被告在同日以新北五工字第1082685763號函，通知原告將
    依原告已履約部分與系爭契約金額比例計算發還予原告之履
    約保證金，而系爭工程之履約保證金為40萬元，系爭契約總
    價為4,888,800元，原告得請領之工程款為1,233,378元，原
    告已履約金額與系爭契約總價之比例以25.23%計算(計算式
    ：1,233,378÷4,888,800＝0.2523，小數點第四位後四捨五入
    )，被告應返還予原告之履約保證金為100,920元（計算式：
    400,000元×0.2523＝100,920元）。
　㈤被告雖稱完工結算等資料為請款根據文件、非屬被告應歸檔
    保存之採購文件云云，惟依政府採購法施行細則第112-2條
    已明定政府採購法第107條所稱採購機關應保留之文件，係
    指「自機關開始計劃至廠商完成契約責任期間所產生之各類
    文字或非文字紀錄資料及其附件」，而結算資料顯為廠商履
    約過程所生之文件，自屬機關應依法留存之辦理採購文件，
    被告拒絕提出該等結算資料，被告刻意將證據滅失、隱匿，
    依照民事訴訟法282-1條第1項、第345條第1項之規定，應認
    原告所提出之派工單A-001、A-002、A-003、A-005、A-007
    、A-009、B-001、B-002、B-004、D-001、D-002、D-003、D
    -004之結算金額、工項為和建公司已審查通過，被告若認不
    應扣除該等工項，應負舉證責任。
　㈥爰依系爭契約第3條及附件規定，提起本件訴訟，並聲明：被
    告應給付原告1,334,298元，及自起訴狀繕本送達翌日起至
    清償日止，按年息百分之5計算之利息；且願供擔保請准宣
    告假執行。
二、被告則以：
　㈠依系爭契約第3條、第3條附件規定，系爭工程係按實作實算
    方式給付工程款，是原告主張得請領共計1,233,378元之工
    程款，即應提出完成工程之證明，然原告並未舉證，依原告
    主張僅能證明原告有承攬系爭工程及工程契約價金之給付條
    件，並無法證明被告應給付原告之工程款數額。實際上，原
    告得請領之工程款應為705,958元，被告已提出系爭工程之
    「工程結算驗收證明書」及「結算明細表」為證。
　㈡原告稱未收受705,958元工程款提存云云，依系爭契約第5條
    第1項第2款規定：「乙方（即原告）請領本契約價金時應提
    出電子或紙本統一發票」，被告於系爭工程結算驗收後，除
    多次以電話及LINE通知原告，應開立工程款之統一發票予被
    告外，並分別以108年10月22日新北五工字第1082689883號
    函、108年10月23日新北五工字第1082689934號函、108年10
    月25日新北五工字第1082690075號函，催促原告應於108年1
    0月25日前開立工程款705,958元之統一發票予被告，以利辦
    理撥款事宜，倘逾期交付，被告將把工程款逕為提存，然原
    告迄今仍未將統一發票送交被告，被告遂將上開705,958元
    工程款提存於被告之保管金專戶，待原告交付統一發票後，
    被告再將工程款705,958元撥付給原告。是以，本件工程款
    之給付遲延，係可歸責於原告未交付統一發票予被告所致，
    因此原告請求給付遲延利息，顯無理由。
　㈢履約保證金部分，因原告於108年7月23日申業字第108072303
    號函申請解除系爭契約在案，有關系爭契約履約保證金之退
    還方式，依「押標金保證金暨其他擔保作業辦法」第20條第
    2項第4款及系爭契約第19條第1項第6款規定，將已履約部分
    （結算金額）與系爭契約金額比例（結算金額÷契約金額）
    所計算之履約保證金發還原告，其餘之履約保證金則不予發
    還原告。因此，系爭工程原告得請領之工程款應為705,958
    元，以原告得請領之工程款705,958元與系爭契約總價4,888
    ,800元之比例14.44%計算（計算式：705,958÷4,888,800＝0.
    1444，小數點第四位後四捨五入），被告應返還原告之履約
    保證金應為57,760元（計算式：400,000×0.1444=57,760）
    。
　㈣依系爭契約第三條附件第五款約定，系爭工程派工單之竣工
    數量表及完工結算單等完工資料，乃原告請領契約價金時應
    提出之文件，該等文件係屬系爭工程分案派工交予原告施工
    ，於工程施工過程及完工後原告所應丈量、清點並記錄，以
    作為請款根據之文件，而非屬被告之採購案件於簽辦流程所
    應歸檔保存之採購文件，自非原告所指為政府採購法第107
    條及其施行細則第112-2條所稱「機關辦理採購之文件」，
    亦非民事訴訟342條第1項所指稱之「他造所執之文書」，惟
    被告仍請本機關之檔案管理單位查調系爭工程之相關資料，
    查無原告所要求派工單之竣工數量表及完工結算單等資料等
    語置辯。
　㈤聲明：原告之訴駁回，如受不利判決，供擔保請准宣告免為
    假執行。
三、不爭執事項（見本院卷一第595、596頁）
　㈠原告於107年12月25日得標承攬被告「108年度五股區雨水下
    水道、水利溝渠暨其他排水清疏整理工程」，並簽訂「108
    年度五股區雨水下水道、水利溝渠暨其他排水清疏整理工程
    契約書」。系爭契約係屬年度開口合約，採逐件交辦，履約
    期限自108年1月1日開工至最後分案通知期限108年12月31日
    或預算金額用罄止。
　㈡原告曾以108年7月23日申業字第108072303號函，向被告申請
    解除系爭契約。
　㈢被告曾以108年8月22日新北五工字第1082685763號函，通知
    原告將不予發還部分履約保證金後終止契約。
四、爭執事項（見本院卷第596頁）
　㈠系爭工程應結算之工程款為多少？
　㈡原告請求被告返還履約保證金10,920元，是否有理？
五、關於系爭工程應結算之工程款為多少之爭議：
  ㈠經查，就系爭工程款之約定，依系爭契約第二條第二項：「
    履約地點：由機關分案通知施作地點。」、第三條：「本契
    約價金之給付，依本條之附件規定方式辦理。」及系爭契約
    第三條附件第二、七項：「二、依實際施作或供應之項目及
    數量結算，以本契約所列履約標的項目及單價，依完成履約
    實際供應之項目及數量給付。…七、本工程實際施作位置以
    甲方指定為準，未經甲方同意逕行施作將不予計價。」等情
    ，有系爭契約可佐（見本院卷一第31、52頁），可知系爭工
    程係按實作實算方式給付工程款，即先由被告分案通知原告
    施作地點後，原告再前往指定位置施作，並依原告實際施作
    之項目及數量，按系爭契約所約定之項目及單價結算工程款
    。
  ㈡次就工程款之結算爭議，原告主張：系爭工程被告交付之派
    工單，已完成而得請領之工程款共計1,233,378元等語。被
    告則抗辯：結算工程款僅為705,958元等語。查，依原告所
    提出之派工單表格，系爭工程共計有18次派工單，編號分別
    為A-001至A-010（無A-004之編號）、B-001至B-004、D-001
    至D-005，原告依該18次之派工單計算出直接工程費用為1,0
    32,561元，加計間接工程費用後，總計工程款金額為1,233,
    378元等情，有派出單表格佐卷可考（見本院卷一第25頁）
    。而依被告所提出之竣工數量表，係將派工單A-001至A-010
    （無A-004之編號）、B-001至B-004、D-001至D-005於各個
    工程項目之竣工數量分別列出，並據以計算出各個工程項目
    之累計竣工數量等情，有被告之竣工數量表為證（見本院卷
    一第113至135頁），再於工程結算明細表以各個工程項目之
    累計竣工數量計算出直接工程款應結算之金額為588,177元
    ，加計間接工程費用之後，總計工程款金額為705,958元等
    情，有被告之工程結算總表及工程結算明細表佐卷可參（見
    本院卷一第97至111頁），而經核對兩造分別提出之上開資
    料，可知兩造有爭執之部分，乃係派工單A-001至A-010（無
    A-004之編號）、B-001至B-004、D-001至D-005於各個工程
    項目之竣工數量究竟為多少，並導致兩造於各次派工單應結
    算之直接工程費用有所不同，加計間接工程費用後，最後結
    算總價即有不同。
  ㈢原告主張：原告廠房於108年7月30日發生火災，相關資料付
    之一炬，無法提出完整之完工資料，然原告製作之完工結算
    單須送至監造單位即和建工程顧問有限公司（下稱和建公司
    ）審查後送交被告核定，是和建公司應有留存相關竣工數量
    表等資料等語，然經本院函請和建公司提出相關資料，經該
    公司函覆略以：二、經查旨揭工程時任監造人員業已離職他
    就，該工程之移交清冊經查調後尚有部分闕漏，爰就工程僅
    存文書檔案資料提送大院供參，…四、謹檢陳指工程之提送
    彙整總表、派工單、完工數量表及相關審查函文一式1份等
    語，有該公司110年12月17日110和（108五股）字第1101217
    001號函暨附件檢附資料（見本院卷一第225至575頁），至
    原告再主張：應命被告提出原告就系爭工程之18次派工單完
    工後送交和建公司審查、含竣工數量表之完工資料及和建公
    司審查後通知被告之函文及完工結算單等語，然依系爭契約
    第三條附件第五款約定：「廠商（即原告）請領」契約價金
    時應提出之其他文件為：分案通知單、分案結算明細表、契
    約規定之也給付憑證文件、施工日誌」等語，有系爭契約附
    件約定可佐（見本院卷一第603頁），是原告前開所稱原告
    請款時應提出派出單、和建公司審查資料含含竣工數量表之
    完工資料及和建公司審查後通知被告之函文及完工結算單乃
    係原告請款之資料，非屬被告採購案件於簽辦流程所應歸檔
    保存之採購文件，而被告經囑託檔案管理單位至被告檔案室
    查調，亦查無原告所指之資料（見本院卷一第600頁），是
    原告空言主張：其因廠房失火無法提出相關資料，而被告依
    政府採購法及其施行細則規定，有留存相關文件，自有提出
    上開資料之義務等語，顯有誤會，自無可採。
  ㈣是以，本院依系爭工程之監造單位即和建公司於110年12月17
    日前開函文所提出之相關函文、派工單及完工結算數量表等
    資料（見本院卷一第225至575頁），可知監造單位曾以108
    年02月20日O-00-0000000000-00號函，認可原告所提出派工
    單A-002之完工結算單（見本院卷一第331頁），以108年03
    月11日O-00-0000000000-00號函，認可原告所提出派工單B-
    001之完工結算單（見本院卷一第333頁），以108年03月11
    日O-00-0000000000-00號函，認可原告所提出派工單B-002
    之完工結算單（見本院卷一第335頁），以108年03月11日O-
    00-0000000000-00號函，認可原告所提出派工單D-001之完
    工結算單（見本院卷一第337頁），以108年03月19日O-00-0
    000000000-00號函，認可原告所提出派工單A-001之完工結
    算單（見本院卷一第345頁），以108年03月19日O-00-00000
    00000-00號函，認可原告所提出派工單A-003之完工結算單
    （見本院卷一第347頁），以108年04月08日O-00-000000000
    0-00號函，認可原告所提出派工單B-004之完工結算單（見
    本院卷一第349頁），以108年04月08日O-00-0000000000-00
    號函，認可原告所提出派工單D-002之完工結算單（見本院
    卷一第351頁）。以108年04月10日O-00-0000000000-00號函
    ，認可原告所提出派工單A-005之完工結算單（見本院卷一
    第353頁），以108年04月26日O-00-0000000000-00號函，認
    可原告所提出派工單D-003之完工結算單（見本院卷一第351
    頁），以108年06月13日O-00-0000000000-00號函，認可原
    告所提出派工單A-009之完工結算單（見本院卷一第379頁）
    ，以108年06月17日O-00-0000000000-00號函，認可原告所
    提出派工單A-007之完工結算單（見本院卷一第381頁），以
    108年06月19日O-00-0000000000-00號函，認可原告所提出
    派工單D-004之完工結算單（見本院卷一第383頁），可知監
    造單位僅就原告所提出之派工單A-001、A-002、A-003、A-0
    05、A-007、A-009、B-001、B-002、B-004、D-001、D-002
    、D-003、D-004完工結算單，經審查後尚符合實際施作情形
    。但就派工單A-006、A-008、A-010、B-003、D-005，並未
    見有認可之函文。從而，因監造單位各次認可之函文，係以
    正本通知被告並檢附完工結算單，依常情被告最後結算時應
    會依各次完工結算單結算最後總工程款。至於未有認可之派
    工單，應係監造單位經審查後尚有不符而未予以認可，即不
    以原告所提出之完工結算單為準，而係以監造單位或被告另
    行認定之結算數量為準。此外，依前述監造單位所提出之相
    關函文、派工單及完工結算數量表等資料，可知原告於系爭
    工程各次派工單之工作內容完成後，均會以函文檢送完工結
    算單予監造單位進行審查與申請驗收，經監造單位依原告所
    提出之完工結算單內容審查並確認與實際施作數量相符後，
    監造單位再發文並檢附完工結算單予被告進行審查。因此，
    依照一般常情，原告應會自行保存發函予監造單位各次派工
    單之完工結算單以為存底。而監造單位負責審查原告所提出
    之完工結算單，亦應至少會保存乙份完工結算單，以供未來
    結算與驗收之用。又被告收到監造單位函文與附件完工結算
    單，本應進行審核而應會留存，並供未來結算與驗收之用。
    惟本件不論原告、監造單位、被告等三方，均未提出上述函
    文所檢附各次派工單之完工結算單，而無法得知原告各次派
    工單於「當時」向監造單位所提出之完成項目與數量為多少
    ，與經監造單位認可之實際完成項目與數量為多少，亦無從
    據以累計而計算出系爭工程最後應結算之完成項目與數量以
    及工程款。
  ㈤按當事人主張有利於己之事實者，就其事實有舉證之責任。
    但法律別有規定，或依其情形顯失公平者，不在此限，民事
    訴訟法277條定有明文。又民事訴訟如係由原告主張權利者
    ，應先由原告負舉證之責，若原告先不能舉證，以證實自己
    主張之事實為真實，則被告就其抗辯事實即令不能舉證，或
    其所舉證據尚有疵累，亦應駁回原告之請求（最高法院17年
    上字第917號民事裁判意旨參照）。是原告主張已完成派工
    單所示工程之有利於己事實，既為被告所否認，原告自應負
    舉證之責任。然查，依監造單位所提出結算書圖（見本院卷
    一第553至575頁），與被告所提出之結算書圖（見本院卷一
    第113至135頁），兩者係為相同，且列出系爭工程18次派工
    單於各個工程項目之應結算竣工數量。而原告並就上述結算
    書圖之18次派工單於各個工程項目之應結算竣工數量，說明
    差異工項與數量，以及應計理由（見本院卷二第13至31頁）
    。因此，有關原告主張各次派工單之差異工項與數量，析述
    如後：
  ⒈派單編號A-001：
    原告主張已檢附完工資料（含數量明細表），經監造單位審
    查合格，並經被告内部陳核。嗣後被告逕自刪除項次73小貨
    車、74卡車、105工程告示牌等工項，然施作時需有人力及
    相關施作工具，且均需載運；另為維護道路安全亦須放置工
    程告示牌，自應依約計價，被告卻以原告浮報工項為由逕行
    刪除，顯無理由等語。惟因原告、監造單位、被告等三方，
    均未提出各次派工單之完工結算單，即未能有相關完工資料
    （含數量明細表），縱然經監造單位審查合格，並經被告内
    部陳核，仍無法得知原告各次派工單於「當時」向監造單位
    所提出之完成項目與數量為多少，與經監造單位認可之實際
    完成項目與數量為多少。基上，本件原告主張已完成項次73
    小貨車、74卡車、105工程告示牌等工項，僅以經監造單位
    審查後，復經被告內部陳核為證，然被告經審核後係刪除上
     開3工項之工程，是原告既並未提出任何事證以證明有完成
    上開3項次之工項，依原告舉證之結果，尚難信為真實。
  ⒉派單編號A-002：
    原告主張已檢附完工資料（含數量明細表），經監造單位審
    查合格，並經被告内部陳核，且被告要求原告以「水車」清
    掃長達數公里之路面上之土石，原告施工前已向被告說明水
    車功能並無法將路面上之土石清除，建議派掃街車施工。被
    告置之不理仍要求原告於夜間施作，後又以尚有缺失需改善
    要求原告派清溝車進場施工。原告實際施作2日，共派水車1
    台、吸泥車1台、3.5T卡車2台、人員8名及相關施工安全措
    施，完工後被告卻計人工2名、水車1台、小貨車8等語。惟
    因原告、監造單位、被告等三方，均未提出各次派工單之完
    工結算單，即未能有相關完工資料（含數量明細表），縱然
    經監造單位審查合格，並經被告内部陳核，仍無法得知原告
    各次派工單於「當時」向監造單位所提出之完成項目與數量
    為多少，與經監造單位認可之實際完成項目與數量為多少 
    而原告就此固提出LINE通訊軟體之通話內容及照片為證（見
    本院卷二第107至108頁），惟觀諸前開LINE通話內容及照片
    ，僅能得知原告確實有於夜間施作工程，至於施作之項目與
    數量為多少，並無從由照片及通話內容判斷。而原告並未能
    提出施作項目與數量之具體證明，故難認原告上開主張有理
    由。
  ⒊派單編號A-003：
    原告主張監造單位就此派單提出之設計書，已載明項次74卡
    車為預計應使用之工項，原告亦據以施作，此設計書並經被
    告核定。原告並已檢附完工資料(含數量明細表），經監造
    單位審查合格，被告並已收受監造單位之函文。被告卻以原
    告浮報工項為由逕行刪除，顯無理由等語。惟因原告、監造
    單位、被告等三方，均未提出各次派工單之完工結算單，即
    未能有相關完工資料（含數量明細表），縱然經監造單位審
    查合格，並經被告内部陳核，仍無法得知原告各次派工單於
    「當時」向監造單位所提出之完成項目與數量為多少，與經
    監造單位認可之實際完成項目與數量為多少。且系爭工程兩
    造係約定依實際施作項目與數量結算工程款，監造單位就此
    派單提出之設計書，即開口契約交辦（會勘）通知單所附之
    詳細價目表（設計數量），僅係預估施作之項目內容與概估
    金額，並非代表最後應結算之工項與數量，雖然該詳細價目
    表（設計數量）已載明項次74卡車為預計施作之工項，惟最
    後結算時仍應以實際施作情形為準，尚難僅因詳細價目表（
    設計數量）有列出各工項與數量即得認為應納入最後結算項
    目與數量。從而，因原告並未提出確實有進行項次74卡車之
    具體證明，故難認原告上開主張有理由。
  ⒋派單編號A-005：
    原告主張已檢附完工資料（含數量明細表），經監造單位審
    查合格，並經被告内部陳核。嗣後被告逕自刪除項次73小貨
    車、74卡車、109施工安全及警示措施等工項，然施作時需
    有人力及相關施作工具，且均需載運；另為維護道路安全亦
    須為相關安全警示措施，自應依約計價，被告卻逕行刪除，
    顯無理由等語。惟因原告、監造單位、被告等三方，均未提
    出各次派工單之完工結算單，即未能有相關完工資料（含數
    量明細表），縱然經監造單位審查合格，並經被告内部陳核
    ，仍無法得知原告各次派工單於「當時」向監造單位所提出
    之完成項目與數量為多少，與經監造單位認可之實際完成項
    目與數量為多少。且原告並未提出確實有進行項次73小貨車
    、74卡車、109施工安全及警示措施等工項之具體證明，故
    難認原告上開主張有理由。
  ⒌派單編號A-006：
    原告主張被告承辦人員要求原告派4名人力及1台小貨車，卻
    僅計4人力各半日。然1台小貨車僅能坐2人，更遑論需載運
    施作之器具，被告之計價實已違反系爭契約實作實算之原則
    等語。惟依原告所提出之LINE通訊軟體之通話內容與照片，
    內容：「另明天4/30下午防汛演練，請申邦下午一點準時派
    員於公所集合（4名人員及1台小貨車）」等語（見本院卷二
    第115頁），可知被告於LINE通聯中已明確要求原告於下午
    即半日派4名人力及1台小貨車，並非要求原告全天配合，則
    被告以半日計價並無違誤，且被告並未於LINE通話中即時反
    應被告要求指派之人力車輛不符實際需求，是原告於施工後
    始主張被告之計價不符契約原則云云，自無理由。
  ⒍派單編號A-007：
    原告主張已檢附完工資料（含數量明細表），經監造單位審
    查合格，並經被告内部陳核。嗣後被告逕自刪除74卡車、10
    9施工安全及警示措施等工項，然施作時需有人力及相關施
    作工具，且均需載運；另為維護道路安全亦須為相關安全警
    示措施，自應依約計價，被告卻逕行刪除，顯無理由等語。
    惟因原告、監造單位、被告等三方，均未提出各次派工單之
    完工結算單，即未能有相關完工資料（含數量明細表），縱
    然經監造單位審查合格，並經被告内部陳核，仍無法得知原
    告各次派工單於「當時」向監造單位所提出之完成項目與數
    量為多少，與經監造單位認可之實際完成項目與數量為多少
    ，原告並未提出確實有進行項次74卡車、109施工安全及警
    示措施等工項之具體證明，故難認原告上開主張有理由。
  ⒎派單編號A-008：
    原告主張此派工單施作内容為「水利溝及暗溝清疏」，施作
    時須使用清溝車（即項次60吸泥車）；且施作時之人力及相
    關施作工具，均需載運，自應計價，然被告拒絕計該等工項
    。另為維護道路安全亦須為相關警示措施，被告交付之派工
    單亦載有項次109工項，原告並已施作，自應依約計價等語
    。惟依派單編號A-008之派工項目表，並未見有項次60吸泥
    車，有派單編號A-008之派工項目表可佐（見本院卷一第275
    頁），且原告亦未提出確實有進行項次60吸泥車之具體證明
    ，故難認原告主張有理。又依施工前之現場照片所示，柯知
    清疏位置係位於巷弄內，清疏起點為地下停車場斜坡道內，
    行經路段為住家內，終點亦住家內，此有現場照片可佐（見
    本院卷一第279、281頁），則此是否有維護道路安全而須為
    相關警示措施，尚有疑義。此外，原告亦未提出確實有進行
    項次73小貨車、74卡車、109施工安全及警示措施等工項之
    具體證明，故難認原告上開主張有理由。
  ⒏派單編號A-010：
    原告主張被告承辦人員指示，要求原告派吸泥車、人員機具
    施作，然嗣後被告卻拒絕依實作實算計價，反以米數計價，
    於約無據，遭被告刪除項次58人工、項次60沖吸兩用吸泥車
    於積清理、項次74卡車、項次77水車、項次109施工安全及
    警示措施等工項，惟被告另增加項次118全區排水暗溝清疏
    、項次119全區排水明溝清疏等工項費用等語。則依原告所
    提出之LINE通訊軟體之通話內容及照片，可知就LINE通話內
    容為：「靠堤防這一側的明溝淤積很嚴重，明天一早派吸泥
    車清淤，先讓路面不要積水。」、「98巷預計今天做不完，
    請申邦明天繼續派1組吸泥車、人員，…」等語（見本院卷二
    第117、118頁），佐以LINET通話中照片中確實有吸泥車與
    相關人員（至少4人）於現場進行施工，足認原告應有進行
    項次58人工、項次60沖吸兩用吸泥車於積清理之施工項目，
    故原告主張應計入項次58人工之數量8日（每日4人）之工程
    款10,640元（1,330元×8人），與項次60沖吸兩用吸泥車於
    積清理之數量為2日之工程款20,742元（10,371元×2日）（
    見本院卷二第68頁），應屬有理。至於原告另請求項次74卡
    車、項次77水車、項次109施工安全及警示措施等工項費用
    ，因上開LINE通訊軟體之照片中，並未見有小貨車、卡車，
    且亦未見有相關施工安全及警示措施，又原告並未提出確實
    有進行上述各工項之具體證明，故難認原告得請求上述工項
    之費用。此外，因被告另以增加項次118全區排水暗溝清疏
    、項次119全區排水明溝清疏之計算工程費用，而因原告得
    請求以前述項次58人工、項次60沖吸兩用吸泥車於積清理之
    工項計算工程費用，故最後結算工程款時，自應扣除項次11
    8全區排水暗溝清疏、項次119全區排水明溝清疏之工程費用
    ，即分別扣除7,700元（50×154）、8,750元（70×125）。從
    而，被告於派單編號A-010之結算工程款，應再增加結算之
    金額為14,932元（計算式：10,640元＋20,742元－7,700元－8,
    750元＝14,932元）。
  ⒐派單編號B-001：
    原告主張已檢附完工資料（含數量明細表），經監造單位審
    查合格，並經被告内部陳核。嗣後被告逕自刪除項次62雜物
    、樹枝等廢棄物清理、109施工安全及警示措施等工項，然
    維護道路安全須為相關安全警示措施，自應依約計價，被告
    卻逕行刪除，顯無理由等語。惟因原告、監造單位、被告等
    三方，均未提出各次派工單之完工結算單，即未能有相關完
    工資料（含數量明細表），縱然經監造單位審查合格，並經
    被告内部陳核，仍無法得知原告各次派工單於「當時」向監
    造單位所提出之完成項目與數量為多少，與經監造單位認可
    之實際完成項目與數量為多少。且原告並未提出確實有進行
    項次62雜物、樹枝等廢棄物清理、109施工安全及警示措施
    等工項之具體證明，故難認原告上開主張有理由。
  ⒒派單編號B-002：
  ⑴原告主張派單編號B-002之完工結算項目，遭被告無故刪除項
    次58人工、項次60沖吸兩用吸泥車、項次74卡車、項次95發
    電機數量「56」、項次109施工安全及警示措施等施工項目
    ，但被告結算時增加項次61路邊溝疏通清理、項次73小貨車
    、項次111全區箱涵疏浚、項次115全區RCP管疏浚等施工項
    目等語，可知兩造就派單編號B-002應結算之項目與數量有
    所爭執。查，依派單編號B-002之詳細價目表（設計數量）
    ，預計施作之工程項目與數量分別為項次4水泥砂漿修補（
    數量3㎡）、項次5餘方自行處理（數量7.22B.㎥）、項次23不
    銹鋼鏈條（數量1條）、項次58人工（數量8日）、項次60沖
    吸兩用吸泥車（數量2日）、項次71手提破碎機（數量14時
    ）、項次74卡車（數量32時）、項次95發電機（數量16時）
    、項次109施工安全及警示措施（數量4次）等情（見本院卷
    二第120至126頁）。而被告於結算時所列計之工程項目與數
    量分別為項次4水泥砂漿修補（數量3㎡）、項次5餘方自行處
    理（數量7.22B.㎥）、項次23不銹鋼鏈條（數量1條）、項次
    61路邊溝疏通清理（數量40M）、項次71手提破碎機（數量1
    4時）、項次73卡車（數量32時）、項次95發電機（數量16
    時）等情，有竣工數量表為證（見本院卷一第113至123頁）
    ，可知被告將原先詳細價目表（設計數量）中之項次58人工
    （數量8日）、項次60沖吸兩用吸泥車（數量2日）刪除，而
    改以項次61路邊溝疏通清理（數量40M）結算，並將項次74
    卡車（數量32時）改以項次73卡車（數量32時），另亦刪除
    項次109施工安全及警示措施（數量4次）。然依派單編號B-
    002之施工照片（見本院卷二第129、130頁），可知於施工
    現場確實見有吸泥車與卡車進行施工，且亦有相關施工安全
    及警示措施，故被告結算時自應以原先詳細價目表（設計數
    量）中項次58人工、項次60沖吸兩用吸泥車、項次74卡車計
    價，而不得改以項次61路邊溝疏通清理、項次73卡車計價，
    亦不得刪除項次109施工安全及警示措施。從而，原告主張
    應以項次58人工之數量8日之工程款10,640元（1,330元×8日
    ）、項次60沖吸兩用吸泥車於積清理之數量為2日之工程款2
    0,742元（10,371元×2日）、項次74卡車之數量為32時之工
    程款13,344元（417元×32小時）、項次109施工安全及警示
    措施之數量為4次之工程款3,192元（798元×4次）（見本院
    卷二第68頁）結算工程款，應屬有理。
  ⑵此外，因被告另以項次61路邊溝疏通清理、項次73卡車之計
    算工程費用之情（見本院卷一第117、119頁），因原告得請
    求以前述項次58人工、項次60沖吸兩用吸泥車、項次74卡車
    、項次109施工安全及警示措施之工項計算工程費用，故最
    後結算工程款時，自應扣除項次61路邊溝疏通清理、項次73
    卡車之工程費用，即分別扣除3,200元（40×80）、5,120元
    （32×160）。
  ⑶從而，被告於派單編號B-002之結算工程款，應再增加結算之
    金額為39,598元（計算式：10,640元＋20,742元＋13,344元＋3
    ,192元－3,200元－5,120元＝39,598元）。
  ⒒派單編號B-003：
  ⑴原告主張監造單位就此派單提出之設計書，已載明項次58人
    工、項次74卡車及項次109施工安全及警示措施為預計應施
    作之工項，並標示依實際數量結算，此設計書並經被告核定
    ，原告亦據以施作。完工後原告並檢附完工資料(含數量明
    細表），供監造單位審查，原告已就監造單位審核意見回函
    說明，然其要求刪除工項除與其先前核定之設計書不符外，
    亦與原告實際施作項目有間，顯違反實作實算原則等語。則
    因系爭工程兩造係約定依實際施作項目與數量結算工程款，
    監造單位就此派單提出之設計書，即開口契約交辦（會勘）
    通知單所附之詳細價目表（設計數量），僅係預估施作之項
    目內容與概估金額，並非代表最後應結算之工項與數量，雖
    然該詳細價目表（設計數量）已載明項次58人工、項次73卡
    車及項次109施工安全及警示措施為預計施作之工項，惟最
    後結算時仍應以實際施作情形為準，尚難僅因詳細價目表（
    設計數量）有列出各工項與數量即得認為應納入最後結算項
    目與數量。
  ⑵次查，依派單編號B-003之開口契約交辦（會勘）通知單，概
    估金額為762,212元（見本院卷一第23頁），而被告結算之
    金額僅為206,801元，原告認為應結算之金額亦僅為333,022
    元，均遠少於原先之概估金額，足認原先詳細價目表（設計
    數量）所記載應施作之項目與數量（見本院卷一第237至255
    頁），與最後實際施作之項目與數量差異甚大，原告應未完
    成原先詳細價目表（設計數量）所記載應施作之項目與數量
    。此外，原告曾向監造單位提出完工結算單，經監造單位將
    該完工結算單退還並請原告修正後，有監造單位和建公司10
    8年7月8日函文可佐（見本院卷一第405頁），原告再提出之
    完工結算單，又遭監造單位退還並請原告修正之情，亦有監
    造單位和建公司108年7月18日函文足參（見本院卷一第417
    頁），足徵派單編號B-003之完工結算單並未曾經監造單位
    審查通過。從而，因原告應未完成原先詳細價目表（設計數
    量）所記載應施作之項目與數量，且派單編號B-003之完工
    結算單並未曾經監造單位審查通知，又原告並未提出已施作
    其所主張各工項之具體證明，故難認原告上開主張有理由。
  ⒓派單編號B-004：
    原告主張已檢附完工資料（含數量明細表），經監造單位審
    查合格，並經被告内部陳核。嗣後被告逕自刪除項次95發電
    機、109施工安全及警示措施等工項，實違反實作實算原則
    等語。惟因原告、監造單位、被告等三方，均未提出各次派
    工單之完工結算單，即未能有相關完工資料（含數量明細表
    ），縱然經監造單位審查合格，並經被告内部陳核，仍無法
    得知原告各次派工單於「當時」向監造單位所提出之完成項
    目與數量為多少，與經監造單位認可之實際完成項目與數量
    為多少。且原告並未提出確實有進行項次95發電機、109施
    工安全及警示措施等工項之具體證明，故難認原告上開主張
    有理由。
  ⒔派單編號D-001：
    原告主張監造單位就此派單提出之設計書，已載明項次58人
    工、項次73小貨車及項次109施工安全及警示措施為預計應
    施作之工項，此設計書並經被告核定，原告亦據以施作。且
    此派單完工後，原告並檢附完工資料(含數量明細表），經
    監造單位審查合格，並經被告内部陳核。嗣後被告卻逕自除
    該等工項，顯違反實作實算原則，於約無據等語。惟因原告
    、監造單位、被告等三方，均未提出各次派工單之完工結算
    單，即未能有相關完工資料（含數量明細表），縱然經監造
    單位審查合格，並經被告内部陳核，仍無法得知原告各次派
    工單於「當時」向監造單位所提出之完成項目與數量為多少
    ，與經監造單位認可之實際完成項目與數量為多少。且系爭
    工程兩造係約定依實際施作項目與數量結算工程款，監造單
    位就此派單提出之設計書，即開口契約交辦（會勘）通知單
    所附之詳細價目表（設計數量），僅係預估施作之項目內容
    與概估金額，並非代表最後應結算之工項與數量，雖然該詳
    細價目表（設計數量）已載明項次58人工、項次73卡車及項
    次109施工安全及警示措施為預計施作之工項，惟最後結算
    時仍應以實際施作情形為準，尚難僅因詳細價目表（設計數
    量）有列出各工項與數量即得認為應納入最後結算項目與數
    量。此外，依派單編號D-001之開口契約交辦（會勘）通知
    單所附之詳細價目表（設計數量），施作內容包含項次100
    道路側溝自主巡查費（含拍照及記錄調查成果）、項次101
    雨水下水道人孔井巡查費（含拍照及記錄調查成果）等情（
    見本院卷二第137頁），意即原告於進行上述工作內容時，
    應有相關照片與記錄，如同前述原告所提出之施工照片（見
    本院卷二第107、108、115、117、118、129、130頁）。從
    而，就兩造有爭執之項次58人工、項次73小貨車及項次109
    施工安全及警示措施，因原告進行此派單所交辦之工作內容
    時，理應會有相關照片可為證明，惟原告並未提出相關照片
    ，亦未提出其他具體證明以實其說，故難認原告上開主張有
    理由。
  ⒕派單編號D-002：
    原告主張監造單位就此派單提出之設計書，已載明項次58人
    工、項次73小貨車及項次109施工安全及警示措施為預計應
    施作之工項，此設計書並經被告核定，原告亦據以施作。且
    此派單完工後，原告並檢附完工資料(含數量明細表），經
    監造單位審查合格，並經被告内部陳核。嗣後被告卻逕自除
    該等工項，顯違反實作實算原則，於約無據等語。惟因原告
    、監造單位、被告等三方，均未提出各次派工單之完工結算
    單，即未能有相關完工資料（含數量明細表），縱然經監造
    單位審查合格，並經被告内部陳核，仍無法得知原告各次派
    工單於「當時」向監造單位所提出之完成項目與數量為多少
    ，與經監造單位認可之實際完成項目與數量為多少。且系爭
    工程兩造係約定依實際施作項目與數量結算工程款，監造單
    位就此派單提出之設計書，即開口契約交辦（會勘）通知單
    所附之詳細價目表（設計數量），僅係預估施作之項目內容
    與概估金額，並非代表最後應結算之工項與數量，雖然該詳
    細價目表（設計數量）已載明項次58人工、項次73卡車及項
    次109施工安全及警示措施為預計施作之工項，惟最後結算
    時仍應以實際施作情形為準，尚難僅因詳細價目表（設計數
    量）有列出各工項與數量即得認為應納入最後結算項目與數
    量。此外，依派單編號D-002之開口契約交辦（會勘）通知
    單所附之詳細價目表（設計數量），施作內容包含項次100
    道路側溝自主巡查費（含拍照及記錄調查成果）、項次101
    雨水下水道人孔井巡查費（含拍照及記錄調查成果）（見本
    院卷二第143頁），意即原告於進行上述工作內容時，應有
    相關照片與記錄，如同前述原告所提出之施工照片（見本院
    卷二第107、108、115、117、118、129、130頁）。從而，
    就兩造有爭執之項次58人工、項次73小貨車及項次109施工
    安全及警示措施，因原告進行此派單所交辦之工作內容時，
    理應會有相關照片可為證明，惟原告並未提出相關照片，亦
    未提出其他具體證明以實其說，故難認原告上開主張有理由
    。
  ⒖派單編號D-003：
    原告主張被告刪除項次58人工、項次73小貨車數量「12」、
    項次74卡車、項次95發電機數量「16」、項次109施工安全
    及警示措施，惟監造單位就此派單提出之設計書，已載明項
    次58人工、項次73卡車及項次109施工安全及警示措施為預
    計施作之工項，此派單完工後，原告並檢附完工資料(含數
    量明細表），經監造單位審查合格，並經被告内部陳核。嗣
    後被告卻逕自刪除該等工項及數量，顯違反實作實算原則，
    於約無據等語。惟因原告、監造單位、被告等三方，均未提
    出各次派工單之完工結算單，即未能有相關完工資料（含數
    量明細表），縱然經監造單位審查合格，並經被告内部陳核
    ，仍無法得知原告各次派工單於「當時」向監造單位所提出
    之完成項目與數量為多少，與經監造單位認可之實際完成項
    目與數量為多少。且系爭工程兩造係約定依實際施作項目與
    數量結算工程款，監造單位就此派單提出之設計書，即開口
    契約交辦（會勘）通知單所附之詳細價目表（設計數量），
    僅係預估施作之項目內容與概估金額，並非代表最後應結算
    之工項與數量，雖然該詳細價目表（設計數量）已載明項次
    58人工、項次73卡車及項次109施工安全及警示措施為預計
    施作之工項，惟最後結算時仍應以實際施作情形為準，尚難
    僅因詳細價目表（設計數量）有列出各工項與數量即得認為
    應納入最後結算項目與數量。此外，依派單編號D-003之開
    口契約交辦（會勘）通知單所附之詳細價目表（設計數量）
    ，施作內容包含項次100道路側溝自主巡查費（含拍照及記
    錄調查成果）、項次101雨水下水道人孔井巡查費（含拍照
    及記錄調查成果）（見本院卷二第148頁），意即原告於進
    行上述工作內容時，應有相關照片與記錄，如同前述原告所
    提出之施工照片（見本院卷二第107、108、115、117、118
    、129、130頁）。從而，就兩造有爭執之項次58人工、項次
    74卡車、項次109施工安全及警示措施是否應計價，以及項
    次73小貨車、項次95發電機計價數量之爭執。因原告進行此
    派單所交辦之工作內容時，理應會有相關照片可為證明，惟
    原告並未提出相關照片，亦未提出其他具體證明以實其說，
    故難認原告上開主張有理由。
  ⒗派單編號D-004：
    原告主張被告刪除項次58人工、項次73小貨車數量「8」、
    項次74卡車、項次95發電機數量「64」、項次109施工安全
    及警示措施，惟監造單位就此派單提出之設計書，已載明項
    次58人工、項次73卡車及項次109施工安全及警示措施為預
    計施作之工項，此派單完工後，原告並檢附完工資料(含數
    量明細表），經監造單位審查合格，並經被告内部陳核。嗣
    後被告卻逕自刪除該等工項及數量，顯違反實作實算原則，
    於約無據等語。惟因原告、監造單位、被告等三方，均未提
    出各次派工單之完工結算單，即未能有相關完工資料（含數
    量明細表），縱然經監造單位審查合格，並經被告内部陳核
    ，仍無法得知原告各次派工單於「當時」向監造單位所提出
    之完成項目與數量為多少，與經監造單位認可之實際完成項
    目與數量為多少。且系爭工程兩造係約定依實際施作項目與
    數量結算工程款，監造單位就此派單提出之設計書，即開口
    契約交辦（會勘）通知單所附之詳細價目表（設計數量），
    僅係預估施作之項目內容與概估金額，並非代表最後應結算
    之工項與數量，雖然該詳細價目表（設計數量）已載明項次
    58人工、項次73卡車及項次109施工安全及警示措施為預計
    施作之工項，惟最後結算時仍應以實際施作情形為準，尚難
    僅因詳細價目表（設計數量）有列出各工項與數量即得認為
    應納入最後結算項目與數量。此外，依派單編號D-004之開
    口契約交辦（會勘）通知單所附之詳細價目表（設計數量）
    ，施作內容包含項次100道路側溝自主巡查費（含拍照及記
    錄調查成果）、項次101雨水下水道人孔井巡查費（含拍照
    及記錄調查成果）（見本院卷二第155頁），意即原告於進
    行上述工作內容時，應有相關照片與記錄，如同前述原告所
    提出之施工照片（見本院卷二第107、108、115、117、118
    、129、130頁）。從而，就兩造有爭執之項次58人工、項次
    74卡車、項次109施工安全及警示措施是否應計價，以及項
    次73小貨車、項次95發電機計價數量之爭執。因原告進行此
    派單所交辦之工作內容時，理應會有相關照片可為證明，惟
    原告並未提出相關照片，亦未提出其他具體證明以實其說，
    故難認原告上開主張有理由。
  ⒘派單編號D-005：
    原告主張被告刪除項次58人工、項次74卡車、項次95發電機
    數量「48」、項次109施工安全及警示措施，並新增項次73
    小貨車數量「24」，惟監造單位就此派單提出之設計書，已
    載明項次58人工、項次74卡車及項次109施工安全及警示措
    施為預計施作之工項，此派單完工後，原告並檢附完工資料
    (含數量明細表），經監造單位審查合格，並經被告内部陳
    核。嗣後被告卻逕自刪除該等工項及數量，顯違反實作實算
    原則，於約無據等語。惟因原告、監造單位、被告等三方，
    均未提出各次派工單之完工結算單，即未能有相關完工資料
    （含數量明細表），縱然經監造單位審查合格，並經被告内
    部陳核，仍無法得知原告各次派工單於「當時」向監造單位
    所提出之完成項目與數量為多少，與經監造單位認可之實際
    完成項目與數量為多少。且系爭工程兩造係約定依實際施作
    項目與數量結算工程款，監造單位就此派單提出之設計書，
    即開口契約交辦（會勘）通知單所附之詳細價目表（設計數
    量），僅係預估施作之項目內容與概估金額，並非代表最後
    應結算之工項與數量，雖然該詳細價目表（設計數量）已載
    明項次58人工、項次73卡車及項次109施工安全及警示措施
    為預計施作之工項，惟最後結算時仍應以實際施作情形為準
    ，尚難僅因詳細價目表（設計數量）有列出各工項與數量即
    得認為應納入最後結算項目與數量。此外，依派單編號D-00
    5之開口契約交辦（會勘）通知單所附之詳細價目表（設計
    數量），施作內容包含項次100道路側溝自主巡查費（含拍
    照及記錄調查成果）、項次101雨水下水道人孔井巡查費（
    含拍照及記錄調查成果）（見本院卷二第155頁），意即原
    告於進行上述工作內容時，應有相關照片與記錄，如同前述
    原告所提出之施工照片（見本院卷二第107、108、115、117
    、118、129、130頁）。從而，就兩造有爭執之項次58人工
    、項次74卡車、項次109施工安全及警示措施是否應計價，
    以及項次73小貨車、項次95發電機計價數量之爭執。因原告
    進行此派單所交辦之工作內容時，理應會有相關照片可為證
    明，惟原告並未提出相關照片，亦未提出其他具體證明以實
    其說，故難認原告上開主張有理由。
  ⒙綜上，被告就派單編號A-010之結算工程款，應再增加結算之
    直接工程費金額為14,932元；就派單編號B-002之結算工程
    款，應再增加結算之直接工程費金額為39,598元，共計54,5
    30元（計算式：14,932元＋39,598元＝54,530元）。
  ㈥綜上所述，因被告最後結算之直接工程費用金額為588,177元
    （見本院卷一第111頁），而原告就被告所結算之工程項目
    與數量有爭執之部分，直接工程費用應增加之金額為54,530
    元，故系爭工程直接工程費用最後應結算之金額為642,707
    元（計算式：588,177元＋54,530元＝642,707元）。而系爭工
    程之間接工程費用計有「包商工地管理費、利潤及工程雜項
    費用」、「職業安全衛生管理費」、「環保清潔費」、「工
    程品管費（含材料試驗費）」、「保險費」，以及「營業稅
    」，依原告所提出之計算表格（見本院卷一第25頁）與被告
    之結算明細表（見本院卷一第111頁），可知「包商工地管
    理費、利潤及工程雜項費用」之金額為直接工程費用之10%
    ，「職業安全衛生管理費」之金額為直接工程費用之0.8341
    %、「環保清潔費」之金額為直接工程費用之0.2%、「工程
    品管費（含材料試驗費）」之金額為直接工程費用之2%、「
    保險費」固定為7,500元。從而，系爭工程最後應結算之間
    接工程費，分別為「包商工地管理費、利潤及工程雜項費用
    」64,271元（計算式：642,707元×10%＝64,271元，元以下四
    捨五入），「職業安全衛生管理費」5,361元（計算式：642
    ,707元×0.8341%＝5,361元）、「環保清潔費」之金額為直接
    工程費用之1,285元（計算式：642,707元×0.2%＝1,285元）
    、「工程品管費（含材料試驗費）」12,854元（計算式：64
    2,707元×2%＝12,854元）、「保險費」7,500元，共計91,271
    元（計算式：64,271元＋5,361元＋1,285元＋12,854元＋7,500
    元＝91,271元）。因此，系爭工程最後應結算之總工程款為7
    33,978元（計算式：642,707元＋91,271元＝733,978元），加
    計5%營業稅後為770,677元（計算式：733,978元×1.05＝770,
    677元）。是本件原告請求被告給付系爭工程已完成之工程
    款合計770,677元，為有理由，應予准許。至原告請求逾越
    上開金額部分之工程款，則屬無據，不應准許。
六、關於原告請求被告返還履約保證金10,920元，是否有理之爭
    議：
  ㈠經查，系爭契約第14條約定：「保證金：乙方應繳納履約保
    證金額度為押標金額度之2倍，共計新臺幣40萬元整，作履
    行本契約之保證，…。十三、乙方所繳納之履約、差額及保
    固保證金（含其孳息），得部分或全部不發還之情形如下：
    …（四）因可歸責於乙方之事由，致部分終止或解除契約者
    ，依該部分所占契約金比率計算之保證金；全部終止或解除
    契約者，全部保證金。」等情，有系爭契約附卷足參（見本
    院卷一第45、46頁），是系爭契約之履約保證金為40萬元，
    倘若因可歸責於原告之事由，以致於終止部分契約時，被告
    得不發還該終止部分所占契約金比率計算之履約保證金。
  ㈡次查，依原告108年7月23日申業字第108072303號函，說明略
    以：「一、…，以致人力不足，窒礙難行，無法繼續履約，
    請求貴所同意以沒收履約保證金做為賠償方式解除契約，且
    不依工程契約第19條第1款第5目及同條2條規定將本公司提
    報政府採購法第101條為不良廠商，並祈請業主召開停工事
    宜之協調會議。」等語（見本院卷一第155頁），及被告108
    年8月22日新北五工字第1082685763號函文之主旨：「有關
    貴公司承攬『108年度五股區雨水下水道、水利溝渠暨其它排
    水清疏整理工程』申請終止契約一案，本所將不予發還部分
    履約保證金後終止契約，復請查照。」等語（見本院卷一第
    157頁），足徵原告曾以人力不足無法繼續履約之事由，請
    求向被告申請解除系爭契約，而被告嗣後以函文回覆終止系
    爭契約，顯見系爭契約確實係因可歸責於原告之事由，以致
    於終止部分契約，被告自得不發還該終止部分所占契約金比
    率計算之履約保證金。又查，原告就系爭工程所繳納之履約
    保證金為40萬元，系爭契約原約定預計總價依系爭契約第三
    條附件為4,888,800元等情，為兩造所不爭執，並有系爭契
    約佐卷可考（見本院卷一第52頁），而系爭工程最後應結算
    之總工程款為770,677元（詳如前述），依最後結算之總工
    程款與契約預計總價金比例計算被告應返還原告之履約保證
    金應為63,057元〔計算式：40萬元×（770,677元÷4,888,800
    元＝63,057元）。是本件原告請求被告返還履約保證金63,05
    7元，即屬有據，應予准許。至原告請求逾越上開金額部分
    之履約保證金，則屬無據，不應准許。
七、末按給付有確定期限者，債務人自期限屆滿時起，負遲延責
    任。給付無確定期限者，債務人於債權人得請求給付時，經
    其催告而未為給付，自受催告時起，負遲延責任。其經債權
    人起訴而送達訴狀，或依督促程序送達支付命令，或為其他
    相類之行為者，與催告有同一之效力。民法第229條第1項及
    第2項分別定有明文。又遲延之債務，以支付金錢為標的者
    ，債權人得請求依法定利率計算之遲延利息。但約定利率較
    高者，仍從其約定利率。應付利息之債務，其利率未經約定
    ，亦無法律可據者，週年利率為百分之5，民法第233條第1
    項及第203條亦有明文。經查，本件民事訴訟起訴狀繕本係
    於110年9月30日送達被告之情，有本院送達證書在卷可憑（
    見本院卷一第61頁），則原告請求自起訴狀繕本送達翌日即
    同年10月1日起至清償日止，按年息百分之5計算之利息，洵
    屬有據，應予准許。至被告雖辯稱：被告已3次行文通知原
    告送交統一發票以便將工程款撥款給付原告，是本件遲延給
    付工程款係因原告逾期未交付統一發票，被告不負給付遲延
    利息之責任云云，然兩造間就已完成工程之結算有爭執，經
    本院結算後，被告得請領之已完成工程款為770,677元及履
    約保證金63,057元，此核與被告通知原告給付之工程款金額
    705,958元不符，則被告所為之給付通知，並非依債之本旨
    所為之給付通知，自不生效，是被告上開所辯，即無可取。
    是以原告主張被告應自起訴狀繕本送達翌日起負擔給付遲延
    之責任，即屬有據。
七、從而，原告依系爭契約、履約保證金約定等法律關係，請求
    被告給付833,734元（計算式：770,677元＋63,057元＝833,73
    4元），及自110年10月1日起至清償日止，按年息百分之5計
    算之利息，為有理由，應予准許。逾此範圍所為請求，為無
    理由，應予駁回。兩造陳明願供擔保，聲請宣告假執行及免
    為假執行，經核原告勝訴部分，合於法律規定，爰分別酌定
    相當之擔保金額宣告之；至原告敗訴部分，其假執行之聲請
    因訴之駁回而失所附麗，應併予駁回。
八、本件事證已臻明確，兩造其餘主張與攻擊防禦方法及所提證
    據，經審酌後認與本件判決之結果不生影響，爰不另一一論
    述，併此敘明。
九、據上論結，本件原告之訴為一部有理由、一部無理由，依民
    事訴訟法第79條、第390條第2項、第392條第2項，判決如主
    文。
中　　華　　民　　國　　111 　年　　6 　　月　　30　　日
                  民事第五庭  法　官　鄧雅心
以上正本係照原本作成。
如對本判決上訴，須於判決送達後20日內向本院提出上訴狀。如
委任律師提起上訴者，應一併繳納上訴審裁判費。
中　　華　　民　　國　　111 　年　　6 　　月　　30　　日
                              書記官　賴峻權